【裁判字號】    97,抗,934
【裁判日期】    970630
【裁判案由】    訴訟救助
【裁判全文】
臺灣高等法院民事裁定                   97年度抗字第934號
抗  告  人  丙○○
代  理  人  乙○○○
上列抗告人因與相對人甲○○等間訴訟救助事件，對於中華民國
97年5月9日臺灣臺北地方法院97年度救字第48號所為裁定提起抗
告，本院裁定如下：
    主      文
抗告駁回。
抗告訴訟費用由抗告人負擔。
    理      由
一、抗告人前以生活困難，無資力支出訴訟費用，且本件之訴並
    非絕無勝訴之望為由，向原法院聲請訴訟救助云云。原法院
    依職權調閱抗告人之財產資料，於抗告人名下共有財產資料
    17筆，財產總額新台幣（下同）322萬6120元，實難認抗告
    人無籌措款項以支出訴訟費用之信用技能，應認抗告人未符
    合訴訟救助之要件，因而裁定駁回抗告人之聲請。
二、抗告意旨略以：抗告人因無工作、身體欠佳、無謀生之信用
    技能，又非顯無勝訴之望，難以籌措訴訟費用，生活窘困；
    且夫妻一方受有訴訟救助者，應得類推民事訴訟法第109條
    規定認已釋明，為此提起本件抗告，請求廢棄原裁定准予訴
    訟救助。
三、按當事人無資力支出訴訟費用者，法院應依聲請，以裁定准
    予救助，但顯無勝訴之望者，不在此限。民事訴訟法第107
    條第1項固定有明文。惟所謂無資力，係指窘於生活，且缺
    乏經濟信用者而言（最高法院18年抗字第260號判例意旨）
    。又無資力支出訴訟費用之事由，應釋明之；前項釋明，得
    由受訴法院管轄區域內有資力之人，出具保證書代之。民事
    訴訟法第109條第2項、第3項定有明文。
四、經查，本件抗告人聲請訴訟救助，未據其提出能即時調查之
    證據，以釋明其無資力支出訴訟費用之主張為真實，亦未由
    有資力之人出具保證書代替釋明。且依本院查詢稅務電子閘
    門財產所得調件明細表所載：抗告人尚有房屋3筆、田賦11
    筆、土地3筆，財產總額322萬6120元，顯示其非無資力支出
    訴訟費用者。至其主張因配偶受有訴訟救助，應類推民事訴
    訟法第109條規定認已盡釋明之責，於法尚非有據。從而，
    其聲請訴訟救助，自無從准許。原法院因而裁定駁回其訴訟
    救助之聲請，於法並無違誤。抗告意旨仍執陳詞，指摘原裁
    定不當，求予廢棄改判，為無理由，應予駁回。
五、據上論結，本件抗告為無理由，裁定如主文。
中    華    民    國    97    年    6     月    30    日
                  民事第十四庭
                        審判長法  官  張  蘭
                              法  官  袁靜文
                              法  官  黃麟倫
正本係照原本作成。
本裁定除以適用法規顯有錯誤為理由，並經本院許可外，不得再
抗告。如提起再抗告，應於收受後10日內委任律師為代理人向本
院提出再抗告狀。並繳納再抗告費新台幣１千元。
中    華    民    國    97    年    7     月    1     日
                              書記官  王敬端


司法院資訊處製作；財團法人民間司法改革基金會備份。
